【裁判字號】    96,訴,2547
【裁判日期】    970109
【裁判案由】    違反毒品危害防制條例
【裁判全文】
臺灣彰化地方法院刑事判決              96年度訴字第2547號
公  訴  人  臺灣彰化地方法院檢察署檢察官
被      告  甲○○
上列被告因違反毒品危害防制條例案件，經檢察官提起公訴（96
年度毒偵字第5489號），本院依簡式審判程序判決如下：
    主  文
甲○○施用第一級毒品，累犯，處有期徒刑捌月，扣案如附表一
編號一所示之毒品沒收銷燬，如附表一編號二所示之物沒收。又
施用第二級毒品，累犯，處有期徒刑肆月，扣案如附表二編號一
所示之毒品沒收銷燬，如附表二編號二所示之物沒收。應執行有
期徒刑拾月，扣案如附表一編號一、附表二編號一所示之毒品均
沒收銷燬，如附表一編號二、附表二編號二所示之物均沒收。
    犯罪事實
一、甲○○前因違反毒品危害防制條例案件，經臺灣臺北地方法
    院以87年度訴字第1345號判決判處有期徒刑1 年2 月確定，
    經送監執行，甫於95年6 月17日縮短刑期期滿執行完畢。又
    曾因施用毒品案件，經臺灣雲林地方法院以93年度毒聲字第
    453 號裁定送觀察、勒戒後，因評定認有繼續施用毒品之傾
    向，復由臺灣桃園地方法院以94年度毒聲字第480 號裁定令
    入戒治處所施以強制戒治，於94年11月11日經評定戒治成效
    合格，無繼續強制戒治之必要停止戒治執行完畢釋放，並由
    臺灣桃園地方法院檢察署檢察官以94年度戒毒偵字第463 號
    為不起訴處分確定。仍不知警惕，於上開強制戒治執行完畢
    釋放後5 年內，先後為下列行為：
（一）於96年10月23日下午5 時許，基於施用第一級毒品海洛因
      之犯意，在其友人位於彰化縣二林鎮○○街6 號7 樓之住
      處內，以將海洛因粉末摻入香菸內，點火燃燒吸食其氣體
      之方式，施用海洛因1 次。
（二）於96年10月22日下午5 、6 時許，基於施用第二級毒品甲
      基安非他命之犯意，在彰化縣二林鎮○○○村道路旁空地
      上，以將甲基安非置於玻璃管內加熱燒烤吸食其煙霧之方
      式，施用甲基安非他命1 次。
    嗣於96年10月23日下午6 時30分許，為警在彰化縣二林鎮○
    ○路6 號前盤查，在有偵查犯罪職權之機關或個人發覺其犯
    罪前，自動向臺中市警察局第四分局警員賴進忠、陳保成、
    劉仕傑，自首其上開施用第一級、第二級毒品犯行，並交付
    其施用剩餘之海洛因1 小包（驗餘淨重0.1144公克）、甲基
    安非他命1 小包（驗餘淨重0.0838公克），主動接受裁判，
    經警採集其尿液送驗，結果呈嗎啡、可待因、甲基安非他命
    陽性反應，查悉上情。
二、案經臺中市警察局第四分局報告臺灣彰化地方法院檢察署檢
    察官偵查起訴。
    理  由
一、上揭犯罪事實業據被告甲○○於警詢、偵查及本院審理時坦
    承不諱（見警卷、偵卷第8 頁、本院96年12月26日準備程序
    及審判筆錄），經查：
（一）被告於96年10月23日為警所採集之尿液，經檢驗呈嗎啡、
      可待因及甲基安非他命陽性反應，有臺中市警察局第四分
      局委託驗尿液代號與真實姓名對照表（見警卷）、中山醫
      學大學附設醫院檢驗科藥物檢測中心尿液檢驗報告（見偵
      卷第10頁）各乙紙附卷可稽，並有扣案如附表一、二所示
      毒品2 包、行政院衛生署草屯療養院96年11月13日草寮鑑
      字第0960009029號鑑定書（見偵卷第13頁）、查獲現場照
      片8 張（見警卷）可資佐證，足認被告上開自白與事實相
      符，堪予採信。
（二）另按刑法第62條所謂「發覺」，固非以有偵查犯罪職權之
      機關或人員確知其人犯罪無誤為必要，而於對其發生嫌疑
      時，即得謂為已發覺；但此項對犯人之嫌疑，仍須有確切
      之根據得為合理之可疑者，始足當之，若單純主觀上之懷
      疑，要不得謂已發生嫌疑（最高法院72年度臺上字第641
      號判例意旨參照）。本件被告係於96年10月23日下午6時
      30分許，為警在彰化縣二林鎮○○路6 號前盤查，在有偵
      查犯罪職權之機關或個人發覺其犯罪前，自動向臺中市警
      察局第四分局警員賴進忠、陳保成、劉仕傑，自首其上開
      犯罪事實欄所載施用第一級、第二級毒品犯行，並交付其
      施用剩餘如附表所示之海洛因1 小包、甲基安非他命1 小
      包，此有臺中市警察局第四分局偵查隊96年10月23日第1
      次調查筆錄、搜索扣押筆錄各1 份附卷可稽（均見警卷）
      ，足認被告確係在警員未發現有確切之根據得為合理懷疑
      其有本案犯行前，即主動供述其上開犯行，自屬符合自首
      要件無誤。
（三）被告前因施用毒品案件，經臺灣雲林地方法院以93年度毒
      聲字第453 號裁定送觀察、勒戒後，因評定認有繼續施用
      毒品之傾向，復由臺灣桃園地方法院以94年度毒聲字第48
      0 號裁定令入戒治處所施以強制戒治，於94年11月11日經
      評定戒治成效合格，無繼續強制戒治之必要停止戒治執行
      完畢釋放，並由臺灣桃園地方法院檢察署檢察官以94年度
      戒毒偵字第463 號為不起訴處分確定等情，有上開判決、
      臺灣高等法院被告前案紀錄表、臺灣高等法院在監在押全
      國紀錄表在卷可憑，被告於前開強制戒治執行完畢釋放後
      ，5 年內再犯本件施用毒品犯行，堪可認定。
（四）綜上，本件事證明確，被告犯行洵堪認定，應依法論科。
三、按海洛因、甲基安非他命分別為毒品危害防制條例第2 條第
    2 項第1 款、第2 款所規定之第一級毒品、第二級毒品，被
    告先後施用海洛因、甲基安非他命各1 次之行為，分別係犯
    毒品危害防制條例第10條第1 項施用第一級毒品罪、同條例
    第10條第2 項施用第二級毒品罪。被告先後2 次為供施用而
    持有上開各該級毒品之低度行為，應各為施用之高度行為所
    吸收，均不另論罪。被告上開2 次犯行，施用毒品種類、施
    用方式、施用時地均不相同，顯係基於不同犯意之各別行為
    ，應予分論併罰。又被告前因違反毒品危害防制條例案件，
    經臺灣臺北地方法院以87年度訴字第1345號判決判處有期徒
    刑1 年2 月確定，經送監執行，甫於95年6 月17日縮短刑期
    期滿執行完畢，有臺灣高等法院被告前案紀錄表可稽，被告
    於有期徒刑執行完畢5 年內又故意再犯本案之2 罪，均為累
    犯，皆應依刑法第47條第1 項規定，加重其刑。被告對有偵
    查犯罪職權之機關或個人未發覺之本案施用第一級、第二級
    毒品犯行之2 罪，均自首而接受裁判，已如前述，皆應依刑
    法第62條前段規定，減輕其刑，並依法先加後減之。爰審酌
    被告曾因施用毒品經送觀察、勒戒，仍未知警惕，再犯本案
    之罪，足見其雖經觀察、勒戒及強制戒治等治療程序，仍未
    徹底戒除惡習遠離毒害，顯未能善體國家設置觀察、勒戒及
    戒治機構，協助毒品施用者戒除毒害之良法美意，惟念及施
    用毒品本質上係戕害自身健康之行為，尚未嚴重破壞社會秩
    序或侵害他人權益，及本件施用甲基安非他命、海洛因之次
    數各為1 次，暨其犯罪之動機、目的、所生危害及犯罪後坦
    承犯行態度良好等一切情狀，分別量處如主文所示之刑，並
    定其應執行刑，以示懲儆。又被告所為本件2 次施用毒品犯
    行之犯罪時間均非在96 年4月24日以前，皆不符合中華民國
    九十六年罪犯減刑條例之減刑條件，均無從依上開條例減刑
    ，附此敘明。
四、扣案如附表一編號一所示毒品1 包（驗餘淨重0.1144公克）
    為第一級毒品海洛因，附表二編號一所示毒品1 包（驗餘淨
    重0.0838公克）為第二級毒品甲基安非他命，有上揭草屯療
    養院鑑定書附卷足憑，應依毒品危害防制條例第18條第1 項
    前段規定沒收銷燬。又扣案供上開毒品包裝用之附表一編號
    二、附表二編號二所示外包裝袋各1 個，依其物理性質，可
    與所包裝之毒品分離，且該外包裝袋主要作用在於包裹毒品
    ，防其裸露、潮濕，便於被告攜帶施用毒品，又屬被告所有
    之物，業據被告供承在卷，應依刑法第38條第1 項第2 款規
    定宣告沒收。
據上論斷，應依刑事訴訟法第273 條之1 第1 項、第299 條第1
項前段，毒品危害防制條例第10條第1 項、第2 項、第18條第1
項前段，刑法第11條、第47條第1 項、第62條前段、第51條第5
款、第38條第1 項第2 款，判決如主文。
本案經檢察官余建國到庭執行職務。
中    華    民    國    97    年    1     月     9    日
                  刑事第五庭    法  官  楊舒嵐
以上正本證明與原本無異。
如不服本判決，應於判決送達後10日內，向本院提出上訴書狀，
上訴書狀應「敘述具體上訴理由」，並按他造當事人之人數附繕
本。「切勿逕送上級法院」。
中    華    民    國    97    年    1     月    9     日
                                書記官  張木松
附表一：
編號一、扣案第一級毒品海洛因壹包（合計驗餘總淨重零點壹壹
        肆肆公克）。
編號二、扣案供包裝上開第一級毒品海洛因用之外包裝袋壹個。
附表二：
編號一、扣案第二級毒品甲基安非他命壹包（合計驗餘總淨重零
        點零捌捌公克）。
編號二、扣案供包裝上開第二級毒品甲基安非他命用之外包裝袋
        壹個。
附錄論罪科刑法條：
毒品危害防制條例第10條第1項、第2項
施用第一級毒品者，處 6 月以上 5 年以下有期徒刑。
施用第二級毒品者，處 3 年以下有期徒刑。


司法院資訊處製作；財團法人民間司法改革基金會備份。
